【裁判字號】    98,簡上,622
【裁判日期】    980716
【裁判案由】    詐欺
【裁判全文】
臺灣板橋地方法院刑事判決             98年度簡上字第622號
上  訴  人
即  被  告  甲○○
上列上訴人因詐欺案件，不服本院98年度簡字第1142號中華民國
98年4 月14日第一審判決（聲請簡易判決處刑案號：97年度偵字
第33124 號），提起上訴，本院管轄之第二審合議庭判決如下：
    主  文
上訴駁回。
    事實及理由
一、本案經本院審理結果，認第一審以被告甲○○所為係犯刑法
    第三十條第一項、第三百三十九條第一項之幫助詐欺取財罪
    ，判處有期徒刑四月，如易科罰金，以新臺幣（下同）一千
    元折算一日，其認事用法均無違誤，量刑亦屬妥適，應予維
    持。除補充：「本院於審理期日所調查之證據資料，被告均
    同意作為證據，依刑事訴訟法第一百五十九條之五規定，均
    有證據能力」外，引用第一審刑事簡易判決書所載之事實、
    證據及理由（如附件）。
二、上訴人即被告甲○○上訴意旨略以：其於九十七年八月二十
    九日上午將本件帳戶存摺、提款卡同置於一個包包內，嗣下
    午欲前往郵局補摺時，始發現整個包包不見，本以為放在辦
    公室，然至同年九月一日仍未尋獲，始以電話向郵局掛失，
    其並未將帳戶交由他人使用云云。
三、經查：
（一）提款卡設計密碼之功能，即在防止他人盜用，倘輕易洩漏
      密碼予他人知悉，該存款帳戶即置於隨時可遭他人盜用之
      不安全狀態，被告前於九十四年間因販賣帳戶存摺、提款
      卡及密碼經法院判處有期徒刑三月確定，此有本院九十五
      年度簡上字第二二○號刑事判決一份在卷可參，其對於密
      碼應與提款卡分別保管一節當認知明確，詎被告自謂以其
      身分證字號後六碼為本件帳戶提款卡密碼，自屬容易記憶
      ，而無將該密碼書寫於提款卡背面之必要，被告未將密碼
      與提款卡分開妥慎保管，已違常情。又其就寫出密碼之原
      因，先於本院第一審訊問時供稱：係怕自己記不清楚云云
      ，嗣於本院審理中復改稱：因其十二歲之女兒有時會使用
      其提款卡，故將密碼書寫在提款卡上方便女兒使用云云，
      所述歧異不一，難以憑信，再觀諸本件帳戶於九十七年六
      月十日至八月二十日間之提款紀錄，提領款項多為數千元
      ，亦與被告所稱會讓女兒以其提款卡提領一、二千元之金
      額明顯不符，足見被告縱有令其女提款情形，亦非屬經常
      性，大可於女兒欲提款時，再告以密碼或將密碼另載於他
      處，待提款時再行查閱，實無將密碼直接貼在提款卡背面
      之理。此外，被告明知提款卡與密碼可能同時被他人取得
      ，而可輕易盜領其帳戶金錢，衡情自應於第一時間辦理掛
      失止付，竟捨此不為，益徵其所辯不足採信。況如被告所
      述於九十七年九月一日向郵局以語音掛失，其時間點亦在
      詐欺正犯行被告提供之帳戶領取贓款之後，而提供帳戶者
      為掩飾其幫助犯行，事後虛偽掛失或報案者不乏其例，亦
      不能而為有利於被告之認定。基於上揭事證，足認被告申
      請之帳戶確曾淪為不詳之人詐騙使用，且被告對於該帳戶
      何以淪為他人使用一節，復不能為合理之說明；參以實行
      詐騙之人亦無可能使用一隨時會遭人掛失之帳戶，供作詐
      騙匯款之用。原審因而引用原聲請簡易判決書之記載，認
      定被告有提供上開帳戶予不詳之人，合於證據法則及一般
      經驗法則，未見有何違法之處。
（二）綜上各情，上開帳戶存摺、提款卡及密碼應係被告提供予
      他人使用堪以認定，被告所辯無非卸責之詞，自難採信。
      被告將其開立之前開帳戶之存摺、提款卡及密碼交付予他
      人供作詐欺集團使用，使該詐欺集團作為對被害人實施詐
      欺取財犯罪之工具，顯係基於幫助他人實施詐欺取財犯行
      之故意，且所為乃詐欺取財罪名之構成要件以外之行為，
      是核被告所為係犯刑法第三十條第一項前段、第三百三十
      九條第一項之幫助詐欺罪。被告基於幫助之犯意參與本案
      犯行，所為復非屬詐欺取財之構成要件行為，為幫助犯，
      爰依刑法第三十條第二項之規定，按正犯之刑減輕之。另
      被告有如第一審刑事簡易判決所載刑事科刑及執行情形，
      有臺灣高等法院被告前案紀錄表一份在卷可稽，其於受有
      期徒刑之執行完畢後，五年以內故意再犯本件有期徒刑以
      上之罪，為累犯，應依刑法第四十七條第一項規定加重其
      刑，並先加後減之。原審以本案罪證明確而援引刑法第三
      十第一項前段、第二項、第三百三十九條第一項、第四十
      七條第一項、第四十一條第一項前段、刑法施行法第一條
      之一第一項、第二項前段等規定，並審酌被告提供上開帳
      戶供人詐欺取財，助長詐騙財產犯罪之風氣，致使執法人
      員難以追查該詐騙集團成之真實身分，增加被害人尋求救
      濟之困難，並擾亂金融交易往來秩序，危害社會正當交易
      安全甚鉅，且被害人乙○○遭詐騙匯款共計七萬四千二百
      零二元，犯罪所生損害亦非輕微，兼衡被告之品行、生活
      狀況、智識程度、犯罪之動機、目的、手段、犯罪後之態
      度等一切情狀，量處有期徒刑四月，並諭知如易科罰金，
      以新臺幣一千元折算一日，其認事用法均無違誤，且其刑
      罰裁量權之行使堪稱平允、妥適，上訴人即被告仍執前詞
      ，提起本件上訴，核無理由應予駁回。
據上論斷，應依刑事訴訟法第四百五十五條之一第一項、第三項
、第三百六十八條、第三百七十三條，判決如主文。
本案經檢察官謝岳龍到庭執行職務。
中    華    民    國    98    年    7    月    16     日
              刑事第十一庭    審判長法  官  陳  鴻  清
                                    法  官  朱  嘉  川
                                    法  官  劉  安  榕
上列正本證明與原本無異。
本件不得上訴。
                                    書記官  陳  盈  真
中    華    民    國    98    年    7     月    17    日
附錄本案論罪科刑法條全文：
中華民國刑法第339條
意圖為自己或第三人不法之所有，以詐術使人將本人或第三人之
物交付者，處5 年以下有期徒刑、拘役或科或併科1 千元以下罰
金。
以前項方法得財產上不法之利益或使第三人得之者，亦同。
前二項之未遂犯罰之。


司法院資訊處製作；財團法人民間司法改革基金會備份。
